臺灣高等法院民事判決　　　　　　　　 96年度重上字第340號
上　訴　人　皇林營造股份有限公司
兼上一人之
法定代理人　乙○○
上　訴　人　庚○○
　　　　　　丙○○
　　　　　　己○○
　　　　　　丁○○
　　　　　　戊○○
　　　　　　　　　　　s Estates CA 90274 U.S.A
前列5人之
訴訟代理人　楊宗儒律師
被　上訴人　華南商業銀行股份有限公司
法定代理人　甲○○
訴訟代理人　侯水深律師
　　　　　　張沐芝律師
上一人之
複代理人　　林忠儀律師
上列當事人間請求清償借款事件，上訴人對於中華民國96年5月
21日臺灣臺北地方法院96年度重訴字第420號第一審判決提起上
訴，被上訴人並減縮聲明，本院於96年12月11日言詞辯論終結，
判決如下：
    主      文
原判決關於命上訴人戊○○應與其他上訴人皇林營造股份有限公
司、乙○○、庚○○、丙○○、己○○、丁○○連帶給付並負擔
訴訟費用部分（除減縮部分外）均廢棄。
上開廢棄部分，被上訴人在第一審之訴駁回。
其餘上訴駁回。
第一、第二審訴訟費用（除減縮部分外）由上訴人皇林營造股份
有限公司、乙○○、庚○○、丙○○、己○○、丁○○連帶負擔
。
原判決所命給付金額減縮為新台幣壹仟伍佰肆拾萬貳仟柒佰
伍拾捌元，及如附表所示之利息、違約金。
    事實及理由
一、上訴人皇林營造股份有限公司（下稱皇林公司）、乙○○均
    經合法通知無正當理由而未到庭，核皆無民事訴訟法第386
    條所列各款情形，經被上訴人聲請，准由其一造辯論而為判
    決。
二、上訴人戊○○雖以其並未授權上訴人丙○○簽立保證書，擔
    任皇林公司之連帶保證人為由，另案提起確認被上訴人就本
    件借款新台幣（下同）1500萬元對其之連帶保證債權不存在
    訴訟（即原法院96年度重訴字第22號，下稱另案）；惟因本
    件清償借款之訴係屬給付訴訟，本即包含確認戊○○與被上
    訴人間系爭連帶保證債權是否存在，是原審自無庸待確認訴
    訟終結後，始得將本件審結。戊○○執此指摘原判決訴訟程
    序有重大瑕疵，求予廢棄發回云云，自無可取，合先陳明。
三、被上訴人起訴主張：上訴人乙○○、庚○○、己○○、丁○
    ○、戊○○於民國94年8月15日共同簽立保證書（下稱系爭
    保證書），向伊保證就皇林公司對伊現在（包括過去所負現
    在尚未清償）及將來於系爭保證書第1條所示之債務範圍內
    以新台幣（下同）9,600萬元為限額（含本金及其利息、遲
    延利息、違約金、損害賠償及其他從屬於主債務之負擔），
    願與皇林公司負連帶清償責任。嗣皇林公司復於95年9月8日
    、11日邀乙○○、庚○○、丙○○為連帶保證人，分別向伊
    借款500萬元、1500萬元（下稱系爭借款），均約定於96年7
    月30日到期本金一次清償，按月計息，利率則以伊基準利率
    加碼0.828%為年息計算，採機動調整；並約定逾期於6個月
    以內者，按上開利率10%，逾期超過6個月者，按上開利率
    20% 給付違約金。詎皇林公司自95年10月18日起，於伊敦化
    分行使用之票據陸續有存款不足遭退票之情事，並經票據交
    換所於同年11月3日為拒絕往來之註記，依授信約定書第6條
    第5款約定，系爭借款即應視為全部到期。經依約將皇林公
    司於伊帳戶內之存款抵銷，且將該公司陸續還款予以結算後
    ，該公司目前尚積欠伊借款本金1543萬2758元（原起訴請求
    金額為1546萬3173元及原判決附表所示利息、違約金，嗣於
    本院審理中縮減起訴金額為1543萬2758元及如附表所示利息
    、違約金，見本院卷(三)第79頁），及如附表所示之利息、違
    約金等情。爰依消費借貸及連帶保證契約之法律關係，求為
    命上訴人應連帶給付伊1543萬2758元及如附表所示利息、違
    約金之判決。原審為被上訴人全部勝訴之判決，經上訴人不
    服，提起上訴，並於本院聲明：上訴駁回。
四、上訴人則以：(一)戊○○部分：伊因長居國外於94年8月2日簽
    立授權書（下稱系爭授權書）授權伊母丙○○，代為管理處
    分伊所有門牌號碼臺北市○○路○段256號2樓之3、15樓之2
    房地（下稱系爭房地），並辦理貸款事宜，但並未授權丙○
    ○得代伊為連帶保證之法律行為，是丙○○以伊名義所為之
    連帶保證行為對伊不生效力；(二)己○○、丁○○部分：伊等
    於簽立系爭保證書時，擔保金額欄係空白，且言明係擔保皇
    林公司於94年8月18日向被上訴人所借之2500萬元工程貸款
    ，該筆借款皇林公司已於95年5月30日清償完畢，是伊等所
    保證的範圍應不及於系爭借款；況皇林公司於借用系爭借款
    時，又另覓乙○○、庚○○及丙○○為連帶保證人，是被上
    訴人即有免除伊等連帶保證責任之意；另系爭保證條款係屬
    定型化契約條款，且加重伊等責任，對伊等有重大不利益而
    顯失公平，應為無效；(三)皇林公司於本件訴訟中陸續還款清
    償，被上訴人並未為有利於皇林公司之方式予以抵充借款；
    各等語，資為抗辯（雖乙○○、皇林公司均未提出書狀答辯
    ，但其他上訴人基於共同原因之抗辯，效力亦及於其等〈民
    事訴訟法第56條第1項參照〉，附此陳明）。並於本院聲明
    ：(一)原判決廢棄。(二)被上訴人在第一審之訴駁回。
五、查，(一)戊○○於94年8月2日書立系爭授權書予丙○○；(二)乙
    ○○、庚○○、己○○、丁○○、戊○○於94年8月15日簽
    訂系爭保證書，其中戊○○部分係由丙○○持系爭授權書以
    被授權人身分代簽；(三)皇林公司於95年9月8日、11日以乙○
    ○、庚○○及丙○○為連帶保證人，向被上訴人借貸系爭借
    款，並均約定於96年7月30日到期本金一次清償，按月計息
    ，利率則以被上訴人基準利率加碼0.828%為年息計算，採機
    動調整；並約定逾期於6個月以內者，按上開利率10%，逾6
    個月者，按上開利率20%給付違約金；(四)皇林公司於被上訴
    人敦化分行使用票據自95年10月8日起陸續有存款不足遭退
    票之情事，並經票據交換所於同年11月3日為拒絕往來之註
    記，依授信約定書第6條第5款所訂，借款視為全部到期，經
    皇林公司陸續清償及被上訴人以該公司帳戶內之存款予以抵
    銷後，目前尚積欠被上訴人借款本金1543萬2758元及如附表
    所示利息、違約金等情，有借據、授信約定書、保證書、授
    權書、台灣票據交換所皇林公司退票紀錄、被上訴人抵銷通
    知、還款明細表、聯行往還劃收遞送單可憑（見原審卷第6
    至14頁、第67至69頁、本院卷(一)第159至161頁、第163至174
    頁；本院卷(三)第50頁、第59至62頁），並為兩造所不爭執（
    見本院卷(三)第14至15頁、第56頁反面），堪信為真。
六、本件應審究者為：(一)戊○○是否授權丙○○為連帶保證行為
    ，而應就系爭借款負連帶保證責任？(二)己○○、丁○○簽立
    系爭保證書所保證的範圍是否及於系爭借款（即原連帶保證
    皇林公司之借款債務係2500萬元，已因清償而歸於消滅）？
    (三)被上訴人覓乙○○、庚○○及丙○○為系爭借款之連帶保
    證人時，是否有免除己○○、丁○○連帶保證責任之意？(四)
    系爭保證書之約定對於己○○、丁○○是否有顯失公平而應
    為無效？(五)被上訴人就皇林公司清償金額所為之抵充順序，
    是否有利於主債務人皇林公司（授信約定書第8條規定參照
    ）？茲分別論述如下：
(一)、戊○○是否授權丙○○為連帶保證行為，而應就系爭借款負
    連帶保證責任？
  1.按解釋契約，固須探求當事人立約時之真意，不能拘泥於契
    約之文字，但契約文字業已表示當事人真意，無須別事探求
    者，即不得反捨契約文字而更為曲解（最高法院17年上字第
    1118號判例意旨參照）。
  2.查，觀諸系爭授權書內既載明：「(五)授權丙○○辦理銀行辦
    理貸款事宜（包括對保及撥款手續）」（見原審卷第14頁）
    ，則依其文義觀之，戊○○係授權其母丙○○辦理「貸款」
    事宜（包含對保及撥款手續），並未授權丙○○以其名義為
    「連帶保證」之行為。況所謂「貸款」，係由戊○○為主債
    務人向銀行申辦借款事宜；而「連帶保證」，係戊○○擔保
    他人之債務履行；二者文義及法律效果差別甚大，若戊○○
    有擔任皇林公司借款之連帶保證人之意，衡諸常情，其於授
    權書內逕行載明「授權丙○○辦理保證事宜（或授權丙○○
    辦理皇林公司貸款事宜）」即可，怎會記載「授權丙○○辦
    理貸款事宜（包含對保及撥款手續）」之理？依上說明，該
    授權書內既已載明授權事項及範圍，自不得以授權書內記載
    授權辦理「貸款事宜」，而可任意將「貸款事宜」擴張解釋
    係包含擔任皇林公司借款之「連帶保證」行為在內甚明。
  3.雖被上訴人主張：系爭授權書內既載有「對保手續」，自包
    含擔任系爭借款之連帶保證行為云云。然查：
    (1)、該授權書內所指之「對保」，應係指銀行於借款人辦理
        貸款時，銀行對借款人所為之徵信對保手續而言，此由
        該授權書記載「辦理銀行貸款事宜（包括對保及撥款手
        續」即明。若該「對保」係指擔任皇林公司借款「連帶
        保證」之對保手續，則銀行僅須審核戊○○是否有擔任
        連帶保證人之資力即可，並無須辦理撥款予連帶保證人
        之必要，戊○○何必於該授權書內載明「授權丙○○辦
        理貸款事宜（包含對保及撥款手續）」，而未記載「授
        權丙○○辦理保證事宜（或授權丙○○辦理皇林公司貸
        款事宜）」？此顯與常理有悖。
    (2)、再參酌戊○○於93年8月至94年6月間，因向台北國際商
        業銀行（嗣因合併並更名為永豐商業銀行股份有限公司
        〈下稱永豐銀行〉）借款（見本院卷(二)第159頁、第161
        頁、第163頁），其授權丙○○向該行辦理借款事宜之
        授權書，亦係記載「授權丙○○辦理貸款事宜（包含對
        保及撥款手續）」乙節，有卷附永豐銀行信義分行96年
        8月9日永豐銀行信義分行（096）字第00029號函檢附授
        權書可稽（見本院卷(一)第208至209頁）；由該2份授權
        書對照以觀，益證戊○○出具系爭授權書內載「授權丙
        ○○辦理貸款事宜（包含對保及撥款手續）」，僅係授
        權丙○○辦理貸款事項，並未包含授權丙○○為連帶保
        證之行為。是被上訴人僅以該授權書內載有「對保」二
        字為由，主張戊○○授權丙○○為系爭借款之連帶保證
        行為云云，顯無可取。
  4.被上訴人再主張：戊○○系爭授權書所授權丙○○代理期間
    （即94年8月6日至95年8月6日），僅有擔任系爭借款之連帶
    保證人，並無辦理其他貸款事宜，可見系爭授權書所載之「
    對保手續」，即指擔任系爭借款連帶保證人之對保手續云云
    。惟如前所述，戊○○既已就授權事項及範圍，於授權書內
    予以載明，則未記載於授權範圍內之事項，自不得予以任意
    擴張解釋。且，戊○○授權丙○○於94年8月6日至95年8月6
    日期間，可代為辦理銀行貸款事宜（包含對保及撥款手續）
    ，僅係表明授權丙○○於該期間內，可以其名義向銀行辦理
    貸款事宜，並非表示該期間內，丙○○定要向銀行辦理貸款
    事宜。故丙○○於該期間內，雖未向銀行以戊○○名義辦理
    貸款事宜，亦不得執此即可謂該授權書既載有「辦理貸款事
    宜（包含對保及撥款手續）」，則其中之「對保」即係指「
    連帶保證」之意。是被上訴人以戊○○系爭授權書所授予丙
    ○○代理權期間（即94年8月6日至95年8月6日），戊○○並
    未向銀行辦理貸款為由，主張該授權書所載「辦理貸款事宜
    （包含對保及撥款手續）」之「對保手續」，係指擔任皇林
    公司系爭借款之連帶保證人之對保手續云云，要無可採。
  5.被上訴人另主張：丙○○既已出示系爭授權書而為系爭借款
    之保證行為，戊○○亦應負表見代理責任云云。但查：
    (1)、民法第169條關於由自己之行為表示以代理權授與他人
        者，對於第三人應負授權人之責任之規定，原以本人有
        使第三人信為以代理權授與他人之行為，為保護代理交
        易之安全起見，有使本人負相當責任之必要而設，故本
        人就他人以其名義與第三人所為之代理行為，應負授權
        人之責任者，須以他人所為之代理行為，係在其曾經表
        示授與他人代理權之範圍內為其前提要件（最高法院40
        年台上字第1281號判例意旨參照）。
    (2)、皇林公司辦理系爭借款時，被上訴人為擔保系爭借款債
        務獲得清償，曾向己○○（即皇林公司財務）表示希望
        由該公司之董監事擔任連帶保證人，於辦理系爭借款及
        連帶保證事宜之對保手續時，因戊○○人在國外，並未
        授權丙○○為系爭借款之連帶保證行為，丙○○乃將系
        爭授權書提示予被上訴人所屬人員（即系爭保證書之對
        保人）游進財，詢問游進財該授權書僅載明「貸款事宜
        」可否為該借款之連帶保證行為，而游進財明知該授權
        書內並未載有授權辦理「連帶保證事宜」，逕以該授權
        書載有「貸款事宜（包含對保及撥款手續）」，且未查
        明戊○○是否有授權丙○○為連帶保證行為，即同意丙
        ○○以戊○○代理人身份，於該保證書內簽章等情，亦
        經證人游進財、丙○○於另案證述明確（見本院卷(二)第
        135至141頁）。由此可知，丙○○以戊○○名義，為系
        爭借款連帶保證行為前，既已向被上訴人所屬人員表明
        戊○○系爭授權書所授權之事項及範圍（即限於貸款事
        宜），並將該授權書提供予對保人員核閱，而被上訴人
        係以從事貸款（含連帶保證）為主要營業項目之人，對
        於「貸款」與「連帶保證」，係屬二不同之法律關係，
        當知之甚詳，其顯無可能將該二者混淆。
    (3)、準此，戊○○既已於系爭授權書，表明授權丙○○之事
        項僅限於「貸款事宜」，自不及於連帶保證行為；而被
        上訴人明知丙○○並未經戊○○授權，卻同意丙○○以
        戊○○名義為系爭連帶保證行為，戊○○自不負表見代
        理之責任。是被上訴人主張戊○○應負表見代理責任云
        云，自無足取。
  6.綜上，戊○○既於系爭授權書內，僅授權丙○○辦理貸款事
    宜，並未授予丙○○為皇林公司系爭借款之連帶保證行為，
    故丙○○以戊○○名義所為系爭連帶保證行為，顯屬無權代
    理，並經戊○○予以否認，對於戊○○自不生效力（民法第
    170條參照）。
(二)、己○○、丁○○簽立系爭保證書所保證的範圍是否及於系爭
    借款（即原連帶保證皇林公司之借款債務係2500萬元，已因
    清償而歸於消滅）？
  1.按，就連續發生之債務為保證而未定有期間者，保證人得隨
    時通知債權人終止保證契約；前項情形，保證人對於通知到
    達債權人後所發生主債務人之債務，不負擔保責任。民法第
    754條定有明文。又，保證人與債權人約定就債權人與主債
    務人間所生一定債之關係範圍內之不特定債務，預定最高限
    額，由保證人保證之契約，學說上稱為最高限額保證。此種
    保證契約如定有期間，在該期間內所生約定範圍內之債務，
    不逾最高限額者，均為保證契約效力所及；如未定期間，保
    證契約在未經保證人依民法第754條規定終止或有其他消滅
    原因以前，所生約定範圍內之債務，亦同。故在該保證契約
    有效期間內，已發生約定範圍內之債務，縱因清償或其他事
    由而減少或消滅，該保證契約依然有效，嗣後所生約定範圍
    內之債務，於不逾最高限額者，債權人仍得請求保證人履行
    保證責任（最高法院77年台上字第943號判例意旨參照）。
  2.查，觀諸系爭保證書內載：「．．．連帶保證皇林公司（下
    稱主債務人）對貴行（包括總行及各分支機關）現在（包括
    過去所負現在尚未清償）及將來於第1條所負之債務範圍（
    即包括借款、票款、透支、墊款、保證、及基於授信個別約
    定所生之債務及因上開債務所生之損害賠償）內以9,600 萬
    元為限額（含本金及其利息、違約金、損害賠償及其他從屬
    於主債務之負擔），保證人願與主債務人負連帶清償責任」
    （見原審卷第12頁），足見系爭保證書即屬最高限額保證契
    約。雖皇林公司原貸款2500萬元部分，已於95年5月30日清
    償，但在己○○、丁○○未終止系爭保證契約前，其等均應
    於9, 600萬元限額內，對被上訴人負連帶保證責任。況其等
    並未舉證簽立系爭保證時，言明僅限於擔保皇林公司原借款
    2500萬元部分，故己○○、丁○○抗辯：伊等簽立保證僅限
    於擔保皇林公司2500萬元貸款云云，即無可取。
  3.另己○○、丁○○抗辯：伊等簽立系爭保證書時，金額欄仍
    為空白云云。惟查，己○○、丁○○於簽立系爭保證書時，
    分別擔任皇林公司之財務（經證人游進財證述屬實，見本院
    卷(二)第137頁）、董事（見原審卷第27頁之公司變更登記表
    ），對於皇林公司之營運狀況、資金需求知之甚詳，而系爭
    借款及保證等事宜，係由己○○代表皇林公司，與被上訴人
    承辦人員接洽，並經被上訴人要求，己○○、丁○○乃親自
    辦理系爭保證之對保手續乙情，亦經證人游進財於另案證述
    明確（見本院卷(二)第136至139頁）；己○○、丁○○既係為
    皇林公司之資金調度，而辦理系爭借款與保證事宜，則其等
    於簽立該保證契約前，對於系爭連帶保證債務之額度為若干
    ，要無可能諉為不知。己○○、丁○○既未舉證證明簽章時
    保證書之金額欄為空白，是己○○、丁○○抗辯：伊等簽立
    系爭保證書時，金額欄仍為空白云云，顯無可採。
(三)、被上訴人覓乙○○、庚○○及丙○○為系爭借款之連帶保證
    人時，是否有免除己○○、丁○○連帶保證責任之意？
  1.按債權人向債務人表示免除其債務之意思者，債之關係消滅
    ，民法第343條定有明文。且，債務免除係債權人向債務人
    免除其債務之單獨行為，必以債權人有向債務人免除債務之
    意思表示為依歸（最高法院81年台上字第2871號判決意旨參
    照）。
  2.查，皇林公司於簽訂系爭保證書後，固另邀乙○○、庚○○
    及丙○○為系爭借款之連帶保證人，惟此係就定有期限之系
    爭借款債務為連帶保證，其目的僅係為增加被上訴人就系爭
    借款獲償之擔保，與己○○、丁○○所為系爭未定期限之最
    高限額保證契約（擔保皇林公司積欠被上訴人包含現在、過
    去與將來於9600萬元額度內所負債務之清償），該二者保證
    契約間，並無違反法律強制規定、或不能相容併存之情形。
    況被上訴人亦從未對其等為免除債務之通知，自難認僅因皇
    林公司系爭借款另覓連帶保證人，即可謂被上訴人有免除己
    ○○、丁○○，依系爭保證書所應負連帶保證責任之意。是
    己○○、丁○○抗辯：被上訴人就系爭借款另覓連帶保證人
    ，業已免除伊等系爭保證債務責任云云，委無可取。
(四)、系爭保證書之約定對於己○○、丁○○是否有顯失公平而應
    為無效？
  1.按所謂定型化契約應受衡平原則限制，係指締約之一方之契
    約條款已預先擬定，他方僅能依該條款訂立契約，否則，即
    受不締約之不利益，始應適用衡平原則之法理，以排除不公
    平之「單方利益條款」，避免居於經濟弱勢之一方無締約之
    可能，而忍受不締約之不利益，是縱他方接受該條款而締約
    ，亦應認違反衡平原則而無效，俾符平等互惠原則。茲保證
    人既係擔保他人間之債務清償責任，並非經濟之弱者，且未
    自保證契約獲取任何利益，如認保證契約有違民法保護保證
    人之任意規定，自可不訂定保證契約，並不因其未為保證人
    而生不利益，或經濟生活受制於銀行不得不為保證之情形。
    是保證人如因同意某條款而訂定保證契約，該條款又屬當事
    人得依特約排除之任意規定，除另有其他無效之原因外，保
    證人即不得任指該契約條款為無效（最高法院93年台上字第
    710號判決意旨參照）。
  2.查，己○○、丁○○分係皇林公司之財務、董事（已如前述
    ），其等既自願擔任皇林公司之最高限額連帶保證人，顯非
    經濟之弱者，且非毫無社會經驗及智識之人，其等如認連帶
    保證契約有違民法保護保證人之任意規定，自可不訂定保證
    契約，亦可於簽立保證書後向被上訴人為終止保證契約之意
    思表示，且其等並無因未為保證人即生不利益情事；況其等
    於被上訴人辦理對保時，既係親自於保證書上簽名，就保證
    書上所載約款業已詳為審閱（此觀原審卷第12頁之保證書中
    ，於連帶保證人簽章欄前，特別以粗字、黑體標明「連帶保
    證人已於合理期間內，審閱本保證書全部條文，且已充分瞭
    解，並承諾簽立本保證書，簽章於後」等字樣自明），而系
    爭保證書內之條款，均屬當事人得依特約排除之任意規定，
    亦無其他無效之原因，要無對己○○、丁○○有何顯失公平
    而應為無效之條款已明。是其等抗辯：系爭保證書條款對伊
    等顯失公平而應為無效云云，亦無足採。
  3.己○○、丁○○再抗辯：系爭保證書為定型化契約條款，違
    反消費者保護法（下稱消保法）規定，對伊等為無效云云。
    惟查，所謂消費者，依消保法第2條之立法解釋，指以消費
    為目的而為交易、使用商品或接受服務者而言。銀行或其他
    金融機構與連帶保證人間所訂立之保證契約，乃保證人擔保
    借款人對金融機構債務之清償責任，金融機構對保證人並未
    提供任何商品或服務，保證人並未因有保證契約而自銀行獲
    得報償，尚非屬消費者保護法所規定有關消費之法律關係，
    自無該法之適用（最高法院90年度台上字第2011號判決意旨
    參照）。故己○○、丁○○抗辯：系爭保證書為定型化契約
    條款，違反消保法規定，對伊等為無效云云，亦無可取。
(五)、被上訴人就皇林公司清償金額所為之抵充順序，是否有利於
    主債務人皇林公司（授信約定書第8條規定參照）？
    查，皇林公司就系爭借款無法全部清償，但於本件審理中，
    陸續清償，經被上訴人依授信約定書第8條約定，以有利於
    該公司之方式，予以抵充後，目前該公司尚積欠被上訴人借
    款本金1543萬2758元及如附表所示利息、違約金乙節，亦為
    庚○○、丙○○、己○○、丁○○所不爭執（見本院卷(三)第
    56頁反面），而皇林公司、乙○○均經合法通知後（見本院
    卷(三)第73至74頁），皆未於言詞辯論期日到場，亦未提出書
    狀爭執，視同自認（民事訴訟法第280條第3項參照）；可見
    被上訴人就皇林公司清償部分，決定抵充方法及順序，並無
    違反授信約定書第8條之約定。是上訴人抗辯：被上訴人所
    為抵充順序為不利於皇林公司云云，並無可取。
七、從而，被上訴人本於消費借貸及連帶保證契約之法律關係，
    訴請皇林公司、乙○○、庚○○、丙○○、己○○、丁○○
    應連帶給付借款本金1543萬2758元及如附表所示利息、違約
    金，為有理由，應予准許。至於被上訴人訴請戊○○應與其
    他上訴人同負連帶清償部分，則為無理由，應予駁回。原審
    就此部分為戊○○敗訴之判決，自有未洽。戊○○上訴意旨
    就此部分指摘原判決（除減縮部分外）不當，求予廢棄改判
    ，為有理由，爰由本院改判如主文第2項所示。至於上開應
    准許部分，原審判命皇林公司、乙○○、庚○○、丙○○、
    己○○、丁○○應連帶給付，核無違誤。上訴意旨仍執前詞
    指摘原判決此部分不當，求予廢棄，為無理由，應予駁回。
八、本件事證已臻明確，兩造其餘之攻擊或防禦方法，經本院審
    酌後均認與本件之結論無涉，茲不再一一論述，併予敘明。
九、據上論結，本件上訴為一部有理由、一部無理由，依民事訴
    訟法第463條、第385條第1項前段、第450條、第449條第1項
    、第79條但書、第85條第2項，判決如主文。
中　　華　　民　　國　　96　　年　　12　　月　　25　　日
                    民事第十五庭
                        審判長法　官  林恩山
                              法  官  郭松濤
　　　　　　　　　　　　　　  法  官  楊絮雲
正本係照原本作成。
如不服本判決，應於收受送達後20日內向本院提出上訴書狀，其
未表明上訴理由者，應於提出上訴後20日內向本院補提理由書狀
（均須按他造當事人之人數附繕本）上訴時應提出委任律師或具
有律師資格之人之委任狀；委任有律師資格者，另應附具律師資
格證書及釋明委任人與受任人有民事訴訟法第466條之1第1項但
書或第2項（詳附註）所定關係之釋明文書影本。
中　　華　　民　　國　　96　　年　　12　　月　　25　　日
　　　　　　　　　　　　　　　書記官  鄭淑昀
附註：
民事訴訟法第466條之1（第1項、第2項）：
對於第二審判決上訴，上訴人應委任律師為訴訟代理人。但上訴
人或其他法定代理人具有律師資格者，不在此限。
上訴人之配偶、三親等內之血親、二親等內之姻親，或上訴人為
法人、中央或地方機關時，其所屬專任人員具有律師資格並經法
院認為適當者，亦得為第三審訴訟代理人。
